臺灣高等法院臺南分院刑事判決
111年度上易字第302號
上  訴  人  
即  被  告  梁素美



選任辯護人  王建強律師
            王韻茹律師
上列上訴人因背信案件，不服臺灣臺南地方法院111年度易字第1
04號中華民國111年4月20日第一審判決（起訴案號：臺灣臺南地
方檢察署110年度偵續字第127號），提起上訴，本院判決如下：
    主  文
上訴駁回。
梁素美緩刑貳年。
    事  實
一、梁素美於民國109年6月1日與安欣家不動產有限公司（以下
    稱安欣家公司）簽立承攬工作約定書，約定自該日起在安欣
    家公司擔任不動產經紀營業員，為安欣家公司處理不動產仲
    介業務。梁素美於109年9月14日，以安欣家公司名義與客戶
    陶炳麟簽立專任委託銷售契約書、委託事項變更契約書，由
    安欣家公司為陶炳麟銷售門牌號碼臺南市○區○○路0段000號
    之9號房屋及所坐落地號臺南市○區○○段0000○0地號土地（以
    下稱陶炳麟房地），約定委託銷售價格為新臺幣（下同）38
    0萬元，賣方服務費為成交價額4%，委託期間自109年9月14
    日起至109年12月31日止。梁素美明知其在安欣家公司任職
    期間，處理不動產買賣仲介事務時，應忠實履行受託義務，
    以安欣家公司名義仲介買賣雙方完成交易，使安欣家公司能
    獲得仲介服務費，再與安欣家公司拆分報酬，竟意圖為自己
    不法利益及損害安欣家公司利益，基於背信之犯意，違背應
    以安欣家公司不動產經紀營業員之身分居間撮合買賣雙方達
    成交易之任務，於同年9月14日（起訴書誤載為15日，應予
    更正），以陶炳麟要先裝修本案房屋再繼續銷售之不實理由
    ，告知安欣家公司暫停銷售陶炳麟房地，嗣於同年9月25日
    ，私下以個人身分購買陶炳麟房地，再將之登記於梁素美之
    子王宣名下，致安欣家公司受有短收仲介服務報酬之損害。
    梁素美隨後於同年10月31日自安欣家公司離職，安欣家公司
    清點合約時察覺有異，始悉上情。
二、案經安欣家公司訴由臺灣臺南地方檢察署檢察官偵查起訴。
    理  由
一、本院審理範圍：
㈠、按刑事訴訟法施行法第7條之13前段規定：中華民國110年5月
    31日修正通過之刑事訴訟法施行前，已繫屬於各級法院之案
    件，於施行後始適用修正前刑事訴訟法第348條規定。又新
    修正之刑事訴訟法第348條規定已於110年6月16日公布，依
    中央法規標準法第13條規定，自本條公布之日起算至第3日
    起即於同年6月18日即已發生效力。換言之，於110年6月18
    日後（包括當日）繫屬於各級法院之案件，均應依修正後之
    刑事訴訟法第348條規定處理（最高法院110年度台上字第62
    11號判決意旨參照）。查修正後之刑事訴訟法第348條係規
    定：（第1項）上訴得對於判決之一部為之。（第2項）對於
    判決之一部上訴者，其有關係之部分，視為亦已上訴。但有
    關係之部分為無罪、免訴或不受理者，不在此限。（第3項
    ）上訴得明示僅就判決之刑、沒收或保安處分一部為之。本
    件原判決認定被告犯刑法第342條第1項背信罪。被告不服原
    判決，於111年5月25日提起上訴，並於111年6月22日繫屬於
    本院，此有蓋用本院收文章戳之原審法院111年6月21日南院
    武刑敬111易104字第1110024067號函附卷可稽（見本院卷第
    3頁），依首揭規定與說明，自應適用修正後之刑事訴訟法
    第348條定其上訴範圍。而被告於本院111年7月13日審理時
    表明僅對原審量刑過重提起上訴，辯護人亦表明不再主張先
    前之上訴理由等語(見本院卷第96至97頁)，故本件被告上訴
    範圍只限於原判決量刑部分，被告未表明上訴之原判決有關
    認定犯罪事實、沒收部分，則不在上訴範圍。
㈡、至本院前引有關被告之犯罪事實部分，及省略不再贅述有關
    所有被告之沒收部分，均已據原判決認定在案，並非在本院
    審理範圍內，惟為便於檢視、理解本件案情，仍予以臚列記
    載原審認定有關被告之犯罪事實部分，併此敘明。
二、證據能力：
    按被告以外之人於審判外之陳述，雖不符刑事訴訟法第159
    條之1至第159條之4規定得為證據之情形，而經當事人於審
    判程序同意作為證據，法院審酌該言詞陳述或書面陳述作成
    時之情況，認為適當者，亦得為證據，刑事訴訟法第159條
    之5第1項定有明文。又刑事訴訟法第159條之5立法意旨，在
    於確認當事人對於傳聞證據有處分權，得放棄反對詰問權，
    同意或擬制同意傳聞證據可作為證據，屬於證據傳聞性之解
    除行為，如法院認為適當，不論該傳聞證據是否具備刑事訴
    訟法第159條之1至第159條之4所定情形，均容許作為證據，
    不以未具備刑事訴訟法第159條之1至第159條之4所定情形為
    前提。查本判決所引用之下列供述證據暨其他書證、物證，
    檢察官、被告及其辯護人於本院準備程序、審理時，均同意
    作為本案證據（見本院卷第63至66頁、第97頁），且於本院
    逐一提示後，迄於言詞辯論終結前亦未聲明異議，本院審酌
    上開證據資料製作時之情況，尚無違法不當及證明力明顯過
    低之瑕疵，認以之作為證據應屬適當，而有證據能力。
三、被告於109年6月1日與安欣家公司簽立承攬工作約定書，約
    定自該日起擔任安欣家公司不動產經紀營業員，嗣於109年9
    月14日，代理安欣家公司與陶炳麟簽立專賣契約，專任銷售
    陶炳麟房地，約定委託銷售價格為380萬元，賣方服務費為
    成交價額之4%，委託期間自109年9月14日起至109年12月31
    日止，被告嗣後告知安欣家公司人員暫緩銷售陶炳麟房地，
    隨即於同年9月25日，隱瞞安欣家公司而私下以350萬元購買
    陶炳麟房地，並登記在第三人王宣名下，其後於109年10月3
    1日自安欣家公司離職，安欣家公司於被告離職後清查被告
    領用之契約書，發現繳回數量與領用數量不符，追查後始發
    現上情等事實，業據被告於警詢、偵訊、原審及本院準備供
    述在卷(見他卷第15至16頁、第26至28頁、第34至35頁；原
    審卷第75至83頁、第103至125頁；本院卷第57至69頁)，並
    於本院審理時就上述犯行坦白認罪(見本院卷第96頁、第108
    頁)，另安欣家公司負責人陳俞安就上揭事實已於警詢、偵
    訊及原審審理時指訴明確(見他卷第14至14頁背面、第26至2
    8頁、第34至35頁)，且證人陶炳麟亦就上述事實於偵訊時證
    述在卷(見他卷第27至28頁、第129至132頁)，復有安欣家公
    司之經濟部商工登記公示資料、被告與安欣家公司簽訂之承
    攬工作約定書及附件、被告個人資料保護切結書、資訊設備
    及智慧財產保護同意書、承攬人員-人事資料表、被告與帳
    戶名稱「沈姵君」間LINE對話紀錄擷圖、「台慶青年勝利店
    (2)」LINE群組對話紀錄截圖、被告與同事「陳琇珍」、陳
    俞安間之LINE對話紀錄截圖、專任委託銷售契約書、委託事
    項變更契約書、標的物現況說明書、協議書（即終止專任委
    託銷售契約書範本）、陳俞安與陶炳麟109年11月10日通話
    錄音譯文及錄音光碟、臺南市○區○○段0000建號之建物登記
    第二類謄本、陶炳麟房地現場照片、不動產買賣價金履約保
    證專戶收支明細表暨點交確認書等在卷可稽(見他卷第4至9
    頁、第20頁、第40至46頁、第56至57頁、第84至85頁；偵續
    卷第69頁、第109至111頁、第141頁、第145頁、第155至157
    頁；原審卷第57頁、第69頁)。被告自白核與卷內客觀事證
    相符，堪以採信。
四、核被告所為，係犯刑法第342條第1項背信罪。
五、駁回上訴之理由：
㈠、原判決以被告本案背信犯行罪證明確，因予適用刑法第342條
    第1項規定，並審酌被告擔任安欣家公司之不動產經紀營業
    員，未忠實履行不動產仲介業務，竟利用職務之便，私下購
    買本案房地，使安欣家公司受有短收仲介服務報酬之損害，
    所為實有不該；並考量被告否認犯行之犯後態度；參以被告
    於原審法院與安欣家公司成立調解，已賠償安欣家公司所受
    損害，安欣家公司負責人陳俞安並表示願意原諒被告，不再
    追究被告之刑事責任，請求原審法院給予無罪判決或從輕量
    刑，有原審法院111年度南司刑移調字第115號調解筆錄在卷
    可佐（見原審卷第67至68頁）；兼衡被告犯罪之動機、目的
    、手段、所生之危害，暨其自陳教育程度為大學畢業，從事
    房仲，育有2個小孩，均已成年等一切情狀，量處有期徒刑4
    月，並諭知易科罰金之折算標準。經核原判決認事用法並無
    違誤，所為刑之宣告，亦係以行為人之責任為基礎，經審酌
    刑法第57條各款所列事項及其他一切情狀後而為，所量定之
    刑亦未逾越法定刑範圍或有何違反比例原則、公平原則及罪
    刑相當原則之情形，尚稱允當。
㈡、被告雖以其已坦承犯行並與安欣家公司成立和解為由，指摘
    原判決量刑過重，請求撤銷原判決。然關於刑之量定，係實
    體法上賦予法院得為自由裁量之事項，倘其量刑已以行為人
    之行為罪責為基礎，並斟酌刑法第57條各款所列情狀，在法
    定刑度內，酌量科刑，如無偏執一端，致明顯失出失入情形
    ，上級審法院即不得單就量刑部分遽指為不當或違法。被告
    於本院審理期間雖坦承犯行，且於原審審理時已與安欣家公
    司調解成立，並已依調解內容履行完畢，然衡諸被告本案犯
    行之過失程度、所造成危害程度，原判決量刑並未偏重，且
    與被告罪責評價相當，原判決更已衡量被告與安欣家公司和
    解之犯後態度及安欣家公司負責人陳俞安表達之量刑意見而
    量處上開刑度，本案不因被告提起上訴坦承犯行，而認被告
    可邀獲較輕之處罰。是被告以其於原審判決後，本院審理時
    坦承犯行一節，指摘原判決量刑過重，請求從輕量刑云云，
    並無可採，其上訴為無理由，應予駁回。
㈢、被告未曾因故意犯罪，受有期徒刑以上刑之宣告，有臺灣高
    等法院被告前案紀錄表在卷可稽，且於原審審理時更與告訴
    人調解成立並已賠償完畢，安欣家公司負責人陳俞安於原審
    審理時表明同意給予被告緩刑之宣告，有上開調解筆錄及原
    審審判筆錄存卷可憑(見原審卷第67至68頁、第124頁)，更
    於本案提起上訴後，坦承犯行，知所悔悟，與原審審理時否
    認犯行之犯後態度有所不同，衡酌被告坦承犯行，且本案係
    屬偶發犯罪，被告經此偵、審程序及科刑教訓，當能知所警
    惕，信無再犯之虞，因認原審宣告之刑，以暫不執行為適當
    ，爰依刑法第74條第1項第1款規定予以宣告緩刑2年，以勵
    自新。　　　　
六、依刑事訴訟法第368條，刑法第74條第1項第1款，判決如主
    文。
本案經檢察官廖羽羚提起公訴，檢察官趙中岳到庭執行職務。
中　　華　　民　　國　　111 　年　　7 　　月　　27　　日
                  刑事第六庭    審判長法　官  張瑛宗
                                      法　官  洪榮家
                                      法　官  李秋瑩
以上正本證明與原本無異。
不得上訴。
　　　　　　　　　　　　　　　　　　　書記官  劉紀君
中　　華　　民　　國　　111 　年　　7 　　月　　27　　日

附錄本案論罪科刑法條：
中華民國刑法第342條（背信罪）
為他人處理事務，意圖為自己或第三人不法之利益，或損害本人
之利益，而為違背其任務之行為，致生損害於本人之財產或其他
利益者，處5年以下有期徒刑、拘役或科或併科50萬元以下罰金
。
前項之未遂犯罰之。